臺灣高雄地方法院民事判決　　　　　　　 94年度訴字第516號
原　　　告　乙○○○
訴訟代理人　丙○○
被　　　告　莒光大樓管理委員會
法定代理人　甲○○
訴訟代理人　蔡明樹律師
當事人間排除侵害等事件，本院於民國94年10月6 日言詞辯論終
結，判決如下：
  主  文
被告應將坐落高雄市○○區○○街一九七號內之所有電梯允許原
告使用。
訴訟費用由被告負擔。
本判決於原告以新台幣參拾貳萬陸仟元供擔保後得假執行。但被
告以新台幣玖拾柒萬陸仟元或同額之金融機構無記名可轉讓定期
存單為擔保，得免為假執行。
  事實及理由
一、原告主張：伊於民國93年8 月31日經本院拍賣，買受坐落高
    雄市○○區○○段第163 、178 地號土地，及地上建號253
    、268 號，門牌號碼高雄市○○區○○街197 號7 樓之1 建
    物（下稱系爭房地）。被告竟以系爭房地前所有人陳的龍積
    欠更換大樓電梯費用為由，片面將其交付伊使用之電梯晶片
    卡消磁，使伊無法利用電梯出入，妨害伊使用大樓電梯之權
    ，爰依民法第767 條之規定起訴等語；並聲明：(一)如主文第
    1 項所示。(二)願供擔保請准宣告假執行。
二、被告則以：伊已在大樓服務台公告購屋者應先查詢該戶積欠
    之費用，已盡告知義務，且依公寓大廈管理條例第24條、第
    35條、莒光大樓住戶規約第20條及補充條款，原告應受拘束
    而繼受訴外人陳的龍之權利義務，需分擔更換電梯費用等語
    ，資為抗辯；並聲明：(一)原告之訴駁回。(二)如受不利判決，
    願供現金或金融機構無記名可轉讓定期存單為擔保，免為假
    執行。
三、兩造不爭執事項如下：
(一)、高雄市○○區○○街197 號於91年12月間成立「莒光大樓管
    理委員會」，向高雄市鹽埕區公所報備，目前之主任委員為
    甲○○。莒光大樓區分所有權人於92年7 月9 日召開第一次
    區分所有人會議，決議由住戶付費、更換2 部電梯。93年1
    月7 日召開區分所有人會議，決議未交電梯更換費者，至93
    年1 月30日止可協商繳費方式，不願意協議者，依法催收，
    其中陳的龍應繳之電梯費為新台幣（下同）13萬9 千餘元。
(二)、原告於93年8 月31日因拍賣（本院92年度執字第44079 號）
    ，經本院於93年9 月6 日核發權利移轉證書，取得系爭房地
    之所有權。被告將原告之電梯晶片卡消磁，致原告無法使用
    上開電梯。
四、觀諸兩造之主張及陳述，本件之爭點為：原告應否繼受陳的
    龍負擔更換電梯費用之義務？本院之判斷意見如下：
(一)、按共用部分、約定共用部分之修繕、管理、維護，由管理負
    責人或管理委員會為之。其費用由公共基金支付或由區分所
    有權人按其共有之應有部分比例分擔之。前項共用部分、約
    定共用部分之管理、維護費用，區分所有權人會議或規約另
    有規定者，從其規定。公寓大廈管理條例第10條第2 項前段
    、第3 項分別定有明文。本件莒光大樓之電梯屬共用部分，
    於92年7 月9 日召開92年第1 次區分所有權人會議，決議通
    過更換電梯，又於93年1 月17日之區分所有權人會議，決議
    對上開電梯更新工程尚未繳費之住戶協調與催討，此有上開
    會議紀錄2 份在卷可稽，堪認於93年1 月17日以前，即已就
    更換電梯各區分所有權人應如何分擔費用有所約定。
(二)、次按區分所有權之繼受人，應於繼受前向管理負責人或管理
    委員會請求閱覽或影印第35條所定文件，並應於繼受後遵守
    原區分所有權人依本條例或規約所定之一切權利義務事項。
    公寓大廈管理條例第24條第1 項定有明文。上開條文規定繼
    受人所繼受者係「一切權利義務事項」，非指繼受原區分所
    有權人已發生之具體債務。換言之，公寓大廈管理條例第24
    條所規範者，乃區分所有權人之繼受人應繼受原區分所有權
    人依該條例或住戶規約所定之權利義務，至就具體已發生之
    個別債務，自不在繼受範圍。查原告係因強制執行拍賣程序
    拍定，於93年9 月6 日經本院核發權利移轉證書，取得系爭
    房地所有權一節，業經本院調取本院92年度執字第44079 號
    民事執行卷宗核閱無訛，而莒光大樓更換電梯之決定及費用
    分擔義務，皆於系爭房地屬原告之前手陳的龍所有時即已發
    生，前已述之，且拍賣公告並未記載投標人應承擔大廈電梯
    更換費等情，有92年7 月9 日會議紀錄、93年1 月17日會議
    紀錄、拍賣公告分別附於本院卷及上開執行卷可稽，復為兩
    造所不爭執，堪信為真實，是依上開規定及說明，原告自無
    因取得系爭房地之所有權，當然繼受陳的龍應分擔更換電梯
    費用之義務。是被告所辯原告依公寓大廈管理條例第24條、
    第35條之規定，應負擔陳的龍所積欠之電梯費用云云，尚無
    足取。
(三)、被告雖抗辯，住戶規約第20條規定原區分所有人於將其區分
    所有權移轉他人前所積欠之費用，應由繼受人併為繳納；又
    住戶規約補充條款亦有未繳電梯更新費用之住戶，繼受者應
    依比例追繳之規定，另大樓已公告購屋者請先向管委會查詢
    ，該戶有否積欠管理費或其他費用，否則一切後果自行負責
    ，故原告應受拘束云云，並提出莒光大樓住戶規約、住戶規
    約補充條款、大樓公告各1 份為憑。惟區分所有權人之繼受
    人不承受前手已發生之債務，業如前述，是原告茍無自願承
    擔前手之債務，基於當事人自主原則，渠等既無債務承擔之
    意思表示合致，被告自無強行原告承擔其前手債務之理，是
    被告以上開住戶規約、住戶規約補充條款、大樓公告而認原
    告應承擔其前手應負擔之電梯費用云云，自無可取。
五、綜上所述，原告未繼受陳的龍繳納電梯更換費用之義務，被
    告將原告之電梯晶片卡消磁，致原告無法使用電梯，自屬對
    原告對共用部分使用之侵害，故原告基於物上請求權之法律
    關係，主張被告應將坐落高雄市○○區○○街197 號內之所
    有電梯允許其使用，為有理由，應予准許。
六、兩造陳明願供擔保准為或免為假執行，均合於法律規定，爰
    分別酌定相當之擔保金准許之。
七、本件事證已臻明確，兩造其餘主張、陳述及證據，於本件結
    果之判斷均不生影響，爰不一一贅述，附此敘明。
八、結論：原告之訴為有理由，依民事訴訟法第78條、第390 條
    第2 項、第392 條第2 項，判決如主文。
中　　華　　民　　國　　94　　年　　10　　月　　20　　日
                  民事第五庭審判長法官  魏式璧
                            法      官  吳俊龍
                            法      官  方錦源
正本係照原本作成。
如不服本判決，應於送達後20日內，向本院提出上訴狀並表明上
訴理由，如於本判決宣示後送達前提起上訴者，應於判決送達後
10日內補提上訴理由書（須附繕本）。
中　　華　　民　　國　　94　　年　　10　　月　　20　　日
                                書記官　邱靜銘
